臺灣高等法院刑事裁定　　　　　　　　　　　　　　九十三年度聲再字第三七五號
　　再審聲請人
　　即受判決人　甲○○
右聲請人因傷害案件，對於本院九十一年度上易字第一九四八號中華民國九十一年十
一月十九日確定判決，聲請再審，本院裁定如左：
    主  文
再審之聲請駁回。
    理  由
一、再審聲請意旨略以：臺灣臺北地方法院九十一年度易字第六一０號刑事判決，認
    定再審聲請人即受判決人甲○○犯傷害罪嫌，判處再審聲請人拘役二十日，如易
    科罰金以三百元折算一日，嗣經  鈞院以九十一年度上易字第一九四八號刑事判
    決，駁回上訴確定。然案發當日再審聲請人確實未對配偶葉美仙施暴，葉美仙亦
    未曾打電話請葉純傑至再審聲請人住處解決家庭問題，且葉美仙因罹患嚴重躁鬱
    症，案發當日再審聲請人曾將之帶往忠孝醫院精神科求診，由主治醫師開立藥方
    給予葉美仙服用，並當場注射鎮靜劑，致葉美仙於案發當晚神智不清，喪失判斷
    事理能力，依法當不能使其為證人於法庭上作證。又葉純傑於警方訊問時，並未
    言明受傷部位，亦未提出受傷照片，僅提出含糊載稱「全身多處外傷」之診斷證
    明書，顯見其於原審補提繪有耳朵、脖子、小腿等多處受傷之急診病歷以及受傷
    相片二張均屬事後偽造，況急診病歷與台北醫學大學附設醫院函覆本院之「病歷
    資料查詢意見會簽表」所載內容又有歧異之處，該「病歷資料查詢意見會簽表」
    又僅有主治醫師及科主任簽名，而無醫院大印，依法亦不具法律上證據之效力。
    是原確定判決依法應於審判期日調查之證據，未予調查，致適用法令違誤，顯然
    於判決有影響，該判決違背法令，司法院大法官會議釋字第一四六號及第一八一
    號解釋均有所明示。依刑事訴訟法第四四一條之規定，刑事判決確定後，發現該
    案件之審判係違背法令者，最高法院之檢察總長得向最高法院提起非常上訴。綜
    上，足證原確定判決所指「‧‧‧二人於民國九十年十月二十三日二十一時許，
    在甲○○位於台北市○○區○○街三六一巷一弄四號住處，因雙方就如何處理甲
    ○○與其妻葉美仙之家庭問題意見不和，因而發生爭執，遂各自基於傷害之犯意
    ，出手互相拉扯及推打‧‧‧」，顯係對再審聲請人之誣陷，而原判決所憑之裁
    判（本院九十二年度上字第八五六號民事判決）亦經確定裁判變更，復因葉美仙
    證稱：「沒有，我先生沒有對我施暴，我也沒有打電話叫我姪子葉純傑來」，及
    警員王敦耀證稱「應該沒有很明顯之外傷」等語，顯係發現確實之新證據，足認
    聲請人應受無罪之判決，爰依刑事訴訟法第四百二十條第一項第三款、第四款、
    第六款之規定聲請再審云云。
二、按再審係為調和實體的真實與判決具體的法的安定性之矛盾而設之救濟方法，而
    非常上訴係為糾正原確定判決之審判違背法令而設，若再審聲請人所指涉之理由
    內容屬原確定判決是否適用法律顯有錯誤，尚非事實認定錯誤之問題，即非得利
    用再審程序尋求救濟。次按因發見確實之新證據，足認受有罪判決之人應受無罪
    、免訴、免刑或輕於原判決所認罪名之判決者，得聲請再審，固為刑事訴訟法第
    四百二十條第一項第六款所明定。惟所謂「發現確實之新證據」，係指該證據於
    事實審法院判決前業已存在，為法院、當事人所不知，不及調查斟酌，至其後始
    行發現，且就證據本身形式觀察，固不以絕對不須經過調查程序為條件，但必須
    顯然可認為足以動搖原有罪確定判決，而為受判決人無罪、免訴、免刑或輕於原
    判決所認罪名之判決者為限。亦即該「新證據」須可認為確實具有足以動搖原確
    定判決，而對受判決人為更有利判決之「確實性」外，尚須具備該證據係在事實
    審法院於判決前已存在，因未經發現，不及調查斟酌，或審判時未經注意，至其
    後始行發現之「嶄新性」特質，二者均屬不可或缺，倘若未具備上開「確實性」
    與「嶄新性」二種聲請再審新證據之特性，即不能據為聲請再審之原因（最高法
    院七十年度台抗字第一六一號裁定、八十五年度台抗字第三０八號裁定意旨參照
    ）。
三、經查：
  (一)再審聲請人所提出刑事再審聲請狀第一頁狀首固載明「傷害案件聲請再審狀」，
    惟依其狀內所引法令規定及臚列之事實經過(一)─項，均係指摘原審應予調查之
    證據未予調查，致適用法令違誤，該判決顯然違背法令，而有非常上訴原因，如
    不論其所述是否可採，亦屬是否可聲請最高法院檢察署檢察總長據以向最高法院
    提起非常上訴之問題，不在刑事訴訟法第四百二十條第一項所定聲請再審事由之
    列，依前開說明，原確定判決有違背法令之情形，非聲請再審之事由，再審聲請
    人據以聲請再審，顯非適法。
  (二)本院前開確定判決就再審聲請人確有傷害犯行之認定，於該判決理由欄內就證據
    之取捨及認定之理由均敘之甚明，況心證之形成，乃法院就所有一切證據加以審
    酌所得，故法院對證據之取捨，自得依職權為之。再審聲請人聲請意旨所舉證人
    葉美仙及警員王敦耀之證言，均係早已存在於卷證內之資料，非為再審聲請人於
    事實審法院判決前所不知，觀其內容亦非顯可認為足以動搖原有罪確定判決，再
    審聲請人就原審認定之事實，重為爭執，顯難認符合刑事訴訟法第四百二十條第
    一項第六款發現確實新證據之要件。又再審聲請意旨亦主張有刑事訴訟法第四百
    二十條第一項第三款及第四款之再審事由，惟刑事訴訟法第四百二十條第一項第
    三款所指受有罪判決之人已證明其係被誣告者，係指受有罪判決之人之所以受有
    罪判決，係以誣告者之供述為其所憑之證據，惟有關原確定判決之告訴人及被告
    之供述何者可採，原確定判決已依職權詳為論駁，尚無證據或判決認定該案告訴
    人有誣告之犯行，與刑事訴訟法第四百二十條第一項第三款之規定，自有未合。
    再者，原確定判決並未引用本院九十二年度上字第八五六號判決為裁判之基礎，
    自無原判決所憑之通常法院或特別法院之裁判已經確定裁判變更之情形可言，與
    刑事訴訟法第四百二十條第一項第四款之再審要件，亦難稱符合。
  (三)綜上所述，本件聲請人所舉聲請再審之理由，或有程序違背規定，或有與再審規
    定要件未合者，其再審之聲請依法應予駁回。
據上論斷，應依刑事訴訟法第四百三十三條、第四百三十四條第一項，裁定如主文。
中　　　華　　　民　　　國　　九十三　　年　　 十一 　　月　　　五　　　日
                              臺灣高等法院刑事第二十二庭
                                  審判長法  官  蔡  秀  雄
                                        法  官  周  占  春
                                        法  官  蘇  素  娥
右正本證明與原本無異。
不得抗告。
                                        書記官  何  閣  梅
中　　　華　　　民　　　國　　九十三　　年　　 十一 　　月　　　五　　　日
